【裁判字號】    92,訴更一,16
【裁判日期】    920926
【裁判案由】    返還價金
【裁判全文】
臺灣臺北地方法院民事判決                        九十二年度訴更一字第一六號
    原      告  偉奇國際有限公司
    法定代理人  乙○○
    訴訟代理人  蕭明哲律師
    複代理人    張斐雯律師
    被      告  信立化學工業股份有限公司
    法定代理人  甲○○
右當事人間請求返還價金事件，經本院於中華民國九十二年九月十二日行言詞辯論後
，判決如左：
    主  文
原告之訴及假執行之聲請均駁回。
訴訟費用由原告負擔。
    事  實
甲、原告方面：
一、聲明：（一）被告應給付原告新台幣（下同）五十二萬一千二百十七元，及自民
    國（下同）九十一年三月二十日起至清償日止，按年息百分之五計算之利息。（
    二）願供擔保請准宣告假執行。
二、陳述：
（一）原告於九十一年初向被告訂購植絨布二批，訂單號碼為二二二六一九號及二二
      二六二二號，貨款總計五十二萬一千二百十七元，原告復已依約於同年三月二
      十日如數給付價金予被告。詎被告所交付之絨布其外觀竟有嚴重之壓痕、折痕
      ，自已失其價值，及通常之效用，而此項明顯之瑕疵並無法修補，原告自得依
      民法第三百五十四條及第三百五十九條、第三百六十五條第一項規定解除契約
      ，並依同法第二百五十九條之規定，請求被告返還價金。
（二）原告於獲悉系爭植絨布有前揭瑕疵後，立即向被告為通知，復於九十一年七月
      五日以存證信函向被告為解除系爭買賣契約之意思表示，並請求被告於文到五
      日內返還買賣價金，經被告於同年七月八日收受送達，惟被告迄未返還。
（三）系爭植絨布之前開瑕疵乃係被告之包裝不當，始於運送途中造成布面摺痕及壓
      痕，且無法消除。
（四）被告將系爭植絨布運抵台北縣鶯歌鎮○○街二八九巷十二號時，原告並未驗貨
      ，僅就布匹之疋數、重量、有無貼上公司嘜頭、及包裝外觀是否完整等予以檢
      查核對。而被告亦未告知原告應如何堆放系爭植絨布，以防止在由台灣運送至
      加拿大之間因堆放方式而造成壓痕及摺痕。
（五）系爭植絨布係出口之用，故被告於原告訂貨時，自有告知在包裝上除應先將布
      匹以ＰＥ膜包裝外，尚須裝入紙箱以防擠壓，惟被告竟未告知，復未以紙箱包
      裝，顯有違契約義務。
三、證據：提出匯款通知書、匯款單、出口報單、事務通知書、存證信函及回執各一
    件及系爭植絨布一捲為證。
乙、被告方面：
一、聲明：原告之訴及假執行之聲請均駁回。
二、陳述：
（一）被告所交付之系爭植絨布並無原告所指述之瑕疵。
（二）原告係於系爭貨物運送至加拿大後，隔一、二個月之後，才以電話通知被告。
（三）原告所指之壓痕及折痕，於植絨布加工後（例如蒸氣加工、刷毛等），均能消
      除，並非無法修補，亦未滅失或減少其價值，或滅失、減少其通常效用，故被
      告自無須負物之瑕疵擔保責任。
（四）系爭植絨布係經原告於九十一年三月二十日指示後，由被告運送至台北縣鶯歌
      鎮○○街二八九巷十二號，並經原告確認無誤，故被告亦無何違約之情事。
（五）原告於訂單上並未標明包裝之方式，而被告係依國內運送之通常方式包裝即使
      用ＰＥ膜包裝，並運送至原告指定之前開住址，亦無何違反契約之情形。
三、證據：提出事務通知單為證。
丙、本院依原告之聲請函請中國紡織研究中心查復系爭植絨布之包裝應行注意事項及
    產生壓痕之可能原因暨排除壓痕之方法。
    理  由
一、原告原起訴請求被告給付五十二萬一千二百十七元及自九十一年七月十三日起至
    清償日止，按年息百分之五計算之利息。嗣於審理中變更利息起算日為自九十一
    年三月二十日起算（見本院卷第十六頁）。核係訴之聲明之擴張，依民事訴訟法
    第二百五十六條第一項第款規定，自應予准許。合先敘明。
二、本件原告主張被告所交付之系爭植絨布有壓痕及摺痕之瑕疵，業經原告提出系爭
    植絨布一捲為證，經本院當場察看確有壓痕及摺痕無誤。惟原告主張上開瑕疵乃
    被告未妥適包裝所致之瑕疵，則為被告所否認，並抗辯伊僅負責自台南將上開貨
    物運送至原告所指示之台北縣鶯歌鎮地址，而依國內運送之通常包裝方式，以Ｐ
    Ｅ膜包裝即已足，況原告於受貨時，並未表示上開貨物及其包裝有何不妥，故伊
    不須負何瑕疵責任等語。按物之出賣人對於買受人應擔保其物依民法第三百七十
    三條之規定危險移轉於買受人時，無滅失或減少其價值之瑕疵，亦無滅失或減少
    其通常效用，或契約預定效用之瑕疵。民法第三百五十四條第一項前段固有明文
    。惟買受人亦應按物之性質，依通常程序從速檢查其所受領之物，如發見有應由
    出賣人負擔保責任之瑕疵，應即通知出賣人。買受人怠於為前項之通知者，除依
    通常之檢查不能發見之瑕疵外，視為承認其所受領之物，民法第三百五十六條一
    項及第二項亦定有明文。又買賣標的物之利益及危險，自交付時起，均由買受人
    承受負擔，民法第三百七十三條前段復有明定。經查：
（一）本件兩造間之買賣係屬國內買賣，而交貨之地點係原告所指示之台北縣鶯歌鎮
      ○○街二八九巷十二號，此為兩造所不爭執。次查被告確已依約在上開地點交
      付系爭貨物予原告收受，此亦為原告所不爭執。則依上開規定，系爭貨物之利
      益及危險，自被告交付予原告時起，即應由原告承受負擔。再查系爭貨物均經
      被告以透明ＰＥ膜包裝，故布匹表面是否有壓痕、摺痕，如透過上開透明之Ｐ
      Ｅ膜包裝，極易以目測觀察得知。而原告復自承於收受貨物後，並未驗收（見
      本院卷第二五頁），係遲至國外客戶退貨後始於九十一年五、六月間通知被告
      上開瑕疵之情（見本院九十一年度訴字第四七五一號卷第六頁及第七頁）。則
      原告未依按物之性質，依通常程序從速檢查其所受領之貨物，係屬可歸責於己
      而未踐行檢查貨物之義務，復遲至九十一年五、六月間始依上開規定通知被告
      瑕疵事實，自應認原告於受領被告交付系爭貨物時，承認其所受領之貨物並無
      瑕疵。
（二）原告受領系爭貨物時既無瑕疵，則依前開民法第三百七十三條前段之規定，自
      其受領時起，系爭貨物之利益及危險，自交付時起，均由原告承受負擔。則系
      爭植絨布嗣因原告之交付運送出口，乃至抵達國外目的港之期間，所發生之因
      包裝或其他事由所生之瑕疵，自應由原告自行承受負擔。從而原告主張被告應
      就系爭貨物之瑕疵，負擔保責任，尚屬無據。其執此所為解除買賣契約之意思
      表示，亦不生效力。
三、綜上所述，原告依民法第二百五十九條之規定，請求被告返還價金五十二萬一千
    二百十七元及利息，洵屬無據，不應准許。其假執行之聲請亦失所附麗，不應准
    許。
四、結論：本件原告之訴為無理由，依民事訴訟法第七十八條，判決如主文。
中      華      民      國    九十二    年      九      月    二十六    日
                                        民事第三庭  法  官    謝碧莉
正本係照原本作成
如對本判決上訴，須於判決送達後廿日內向本院提出上訴狀
中      華      民      國    九十二    年      九      月     十七     日
                                                    書記官    莊滿美


司法院資訊處製作；財團法人民間司法改革基金會備份。
